臺灣新竹地方法院刑事判決
                                      111年度易字第190號
公  訴  人  臺灣新竹地方檢察署檢察官
被      告  徐維孝



上列被告因違反家庭暴力防治法等案件，經檢察官提起公訴（11
1年偵字第1612號），被告於本院準備程序為有罪之陳述，經本
院裁定進行簡式審判程序獨任審理，判決如下：
    主  文
乙○○犯違反保護令罪，累犯，處有期徒刑陸月，如易科罰金，以
新臺幣壹仟元折算壹日。
    事  實
一、乙○○為甲○○之子，二人具有家庭暴力防治法第3條第3款所定
    之家庭成員關係。因乙○○曾對甲○○實施家庭暴力行為，經本
    院於民國110年12月29日核發110年度家護字第257號民事通
    常保護令，裁定令乙○○不得對甲○○實施身體或精神上之騷擾
    、脅迫或其他不法侵害行為，並由警方於111年1月5日下午5
    時30分許將該通常保護令合法送達予乙○○。詎乙○○收受上開
    保護令並知悉內容後，仍於111年1月22日晚間10時50分許，
    在其位於新竹市○區○○路0段000巷00號之住處，基於違反上
    開民事通常保護令之犯意，徒手推擠甲○○，並強迫甲○○聽其
    訓話，以此等方式對甲○○實施身體及精神上之騷擾行為，嗣
    因甲○○報警處理，始悉上情。
二、案經甲○○訴由新竹市警察局第二分局報請臺灣新竹地方檢
    察署檢察官偵查起訴。
    理  由
一、本件被告乙○○所犯之罪，並非法定刑為死刑、無期徒刑或
    最輕本刑3 年以上有期徒刑之罪，亦非高等法院管轄第一審
    之案件，而被告於準備程序進行中就被訴事實已為有罪之陳
    述，經本院告知簡式審判程序之旨，並聽取檢察官及被告之
    意見後，本院乃依刑事訴訟法第273 條之1 第1 項規定，裁
    定進行簡式審判程序，合先敘明。
二、訊據被告對於上開違反民事暫時保護令之事實於本院訊問、
    準備及簡式審判程序時均坦承不諱（見本院易字卷第20頁、
    第36頁、第40-41頁），並有證人即告訴人甲○○於警詢中、
    本院簡式審判程序時之證述可佐（見偵卷第11-14頁；本院
    易字卷第43-45頁），復有員警職務報告、本院110年度家護
    字第257號民事通常保護令、新竹市警察局第二分局保護令
    執行紀錄表、家庭暴力通報表各1份在卷可參（見偵卷第6頁
    、第15-18頁、第20-21頁），足認被告之自白與事實相符，
    本件犯行至堪認定，應依法論科。
三、按家庭暴力防治法所稱家庭暴力，係指家庭成員間實施身體
    、精神或經濟上之騷擾、控制、脅迫或其他不法侵害之行為
    ；又家庭暴力罪，指家庭成員間故意實施家庭暴力行為而成
    立其他法律所規定之犯罪，家庭暴力防治法第2 條第1 款、
    第2 款定有明文。又該法所謂精神上不法侵害，包括以謾罵
    、吼叫、侮辱、諷刺、恫嚇、威脅之言詞語調脅迫、恐嚇被
    害人之言語虐待；竊聽、跟蹤、監視、冷漠、鄙視或其他足
    以引起人精神痛苦之精神虐待及性虐待等行為，詳言之，若
    某行為已足以引發行為對象心理痛苦畏懼之情緒，應即該當
    精神上不法侵害之行為，且因家庭暴力行為多有長期性、習
    慣性、隱密性、連續性之特徵，家庭成員間關係密切親近，
    對於彼此生活、個性、喜惡之瞭解為人際網路中最深刻者，
    於判斷某一行為是否構成精神上不法侵害時，除參酌社會上
    一般客觀標準外，更應將被害人主觀上是否因加害人行為產
    生痛苦恐懼或不安之感受納入考量。至家庭暴力防治法第2
    條第4 款規定之騷擾，係指任何打擾、警告、嘲弄或辱罵他
    人之言語、動作或製造使人心生畏怖情境之行為，使他人因
    而產生不快不安之感受，與前述精神上不法侵害行為肇致相
    對人心理恐懼痛苦，在程度上有所區分。家庭暴力防治法第
    61條第1 款、第2 款係依被告之行為對被害人造成影響之輕
    重而為不同規範，若被告所為已使被害人生理或心理上感到
    痛苦畏懼，即可謂係對被害人實施身體或精神上不法侵害之
    家庭暴力行為，反之若尚未達此程度，僅使被害人產生生理
    、心理上之不快不安，則僅為騷擾定義之規範範疇。查被告
    與被害人甲○○係父子關係，為家庭暴力防治法第3條第3款之
    家庭成員，而被告於上開時間、地點，徒手推擠被害人，復
    強迫被害人聽其訓話，已足使被害人生理及心理上感到不安
    不快，自屬家庭成員間實施身體及精神上之騷擾行為。核被
    告所為，係犯家庭暴力防治法第61條第2款之違反保護令罪
    。
四、被告前於110年間，因酒後駕車之公共危險案件，經本院以1
    10年度竹東交簡字第83號判決判處有期徒刑5月確定，嗣於1
    10年10月19日易科罰金執行完畢，有臺灣高等法院被告前案
    紀錄表在卷足稽，其於徒刑執行完畢5年內故意再犯本件有
    期徒刑以上之罪，屬累犯。然綜觀被告前案紀錄，其於本件
    犯行前，並無因違反保護令案件而遭判刑確定之記錄，尚難
    認被告全然不知悔悟、對於刑罰反應能力低落之情，故依照
    釋字第775 號意旨，不予加重最低本刑，特此敘明。
五、爰審酌被告無視法院通常保護令之禁令，蔑視司法威信，對
    甲○○為身體及精神上之騷擾行為，造成甲○○生理及心理上感
    到不安不快，家居生活無法安寧，且被告自109年起至今已
    有多次之家庭暴力通報紀錄，再參以被害人及被告配偶於本
    院審理程序中所述情節（見本院卷第44-45頁）及被告曾有
    多次酒後駕車之前案記錄（見本院卷第11-15頁），被告顯
    有高度依賴酒精，導致情緒失控、無法與家人正常相處、甚
    而觸法之情。此外，被告於111年1月20日方經新竹地方檢察
    署依照同法第31條第1項核發命令禁止實施家庭暴力，竟視
    前開命令如無物，3日後再因犯本件違反保護令之罪而遭本
    院裁定羈押。嗣於111年2月23日接受本院訊問時，隻字未提
    其因酒醉導致家庭關係惡化，反一昧推卸責任，試圖將過錯
    轉嫁被害人，斷不容輕縱，兼衡被告自承教育程度為高中畢
    業，案發時打零工維生，收入不穩定，已婚，有3名未成年
    子女，羈押前與家人同住，暨本件犯罪動機、情節等一切情
    狀，量處如主文所示之刑，並諭知易科罰金之折算標準。
據上論斷，應依刑事訴訟法第273 條之1 第1 項、第299 條第1
項前段，判決如主文。
中    華    民    國  111     年    3    月    29    日
                  刑事第六庭  法  官   林涵雯
以上正本證明與原本無異。
如不服本判決應於收受本判決後20日內向本院提出上訴書狀，上
訴書狀應敘述具體理由。上訴書狀未敘述上訴理由者，應於上訴
期間屆滿後20日內補提理由書狀於本院(均須按他造當事人之人
數附繕本 )「切勿逕送上級法院」。 
中　　華　　民　　國　　111 　年　　3 　　月　　29　　日
                              書記官   林汶潔
附錄本案論罪科刑法條：
家庭暴力防治法第61條
違反法院依第十四條第一項、第十六條第三項所為之下列裁定者
，為本法所稱違反保護令罪，處三年以下有期徒刑、拘役或科或
併科新臺幣十萬元以下罰金：
一、禁止實施家庭暴力。
二、禁止騷擾、接觸、跟蹤、通話、通信或其他非必要之聯絡行
   為。
三、遷出住居所。
四、遠離住居所、工作場所、學校或其他特定場所。
五、完成加害人處遇計畫。